臺灣嘉義地方法院刑事判決
111年度訴字第449號
公  訴  人  臺灣嘉義地方檢察署檢察官
被      告  嚴俊明



上列被告因違反毒品危害防制條例案件，經檢察官提起公訴（11
1年度毒偵字第735號），被告於準備程序中為有罪之陳述，經合
議庭裁定受命法官進行簡式審判程序，茲判決如下：
    主    文
嚴俊明犯施用第一級毒品罪，處有期徒刑柒月。
扣案如附表所示之物均沒收之。
    犯罪事實
一、嚴俊明前因施用毒品，經送觀察、勒戒後，因認無繼續施用
    之傾向，而釋放出監，並經臺灣嘉義地方檢察署檢察官以11
    0年度戒毒偵字第54號等為不起訴處分確定，詎其仍於上開
    釋放出監後3年內之民國111年4月3日上午11時許採集尿液前
    96小時內某時，基於施用第一級毒品、第二級毒品之犯意，
    在嘉義縣新港鄉安和村某產業道路旁之不詳車輛內，以將第
    一級毒品海洛因、第二級毒品甲基安非他命放入針筒內，並
    混合生理食鹽水後注射之方式，同時施用第一級毒品海洛因
    、第二級毒品甲基安非他命1次。嗣經警持本院核發之搜索
    票，於111年4月3日上午9時50分許，前往嚴俊明位於嘉義縣
    ○○鄉○○村○○00號之12之居所搜索，扣得附表所示之物，並經
    徵得嚴俊明之同意，於同日上午11時許採集其尿液送驗，結
    果呈現甲基安非他命、嗎啡陽性反應，因而查悉上情。
二、案經嘉義縣警察局民雄分局報告臺灣嘉義地方檢察署檢察官
    偵查起訴。      
    理    由
一、按除被告所犯為死刑、無期徒刑、最輕本刑為3年以上有期
    徒刑之罪或高等法院管轄第一審案件者外，於刑事訴訟法第
    273條第1項程序進行中，被告先就被訴事實為有罪之陳述時
    ，審判長得告知被告簡式審判程序之旨，並聽取當事人、代
    理人、辯護人及輔佐人之意見後，裁定進行簡式審判程序，
    刑事訴訟法第273條之1第1項定有明文。經核本件被告嚴俊
    明所犯之罪，均係死刑、無期徒刑、最輕本刑為3年以上有
    期徒刑或高等法院管轄第一審案件以外之罪，其於準備程序
    中就被訴犯罪事實均為有罪之陳述，經受命法官告知簡式審
    判程序之旨，並聽取公訴人、被告之意見後，本院合議庭爰
    依首揭規定裁定進行簡式審判程序，合先敘明。 
二、上開犯罪事實，業據被告於警詢、偵訊、本院訊問、準備程
    序與審理中皆自白不諱（見警卷第2至3頁；毒偵卷第95至96
    頁；本院卷第54至55、66至67、73頁），並有本院111年度
    聲搜字第213號搜索票、嘉義縣警察局民雄分局搜索扣押筆
    錄暨扣押物品目錄表在卷可稽（見警卷第5至8頁），且被告
    於111年4月3日上午11時許採集尿液送驗，結果呈甲基安非
    他命、嗎啡等陽性反應，有勘察採證同意書、代號與真實姓
    名對照表、正修科技大學超微量研究科技中心所出具之尿液
    檢驗報告可參（見警卷第12至14頁），復有附表編號1所示
    之物扣案可佐，足認被告上開任意性自白應可採信。
三、公訴人雖以被告另遭查扣如附表編號2、3之物，於審理中主
    張被告本案施用第一級毒品海洛因、第二級毒品甲基安非他
    命是分別施用而應分論併罰。然被告於審理中陳稱：扣案之
    玻璃球是吸食甲基安非他命，針筒是施用海洛因所用，伊有
    時候分開施用，但有時候是一起施用，這次是一起施用等語
    （見本院卷第72頁）。且第一級毒品海洛因、第二級毒品甲
    基安非他命雖然分屬不同級別、種類之毒品，但於現今實務
    上，施用毒品者同時以1器具施用第一級毒品海洛因、第二
    級毒品甲基安非命之情形，亦不乏其例。況被告就其本案施
    用第一級毒品海洛因、第二級毒品甲基安非他命是使用注射
    針筒以注射方式同時施用乙節，自本案警詢、偵訊以來也始
    終為相同之供述而無二致。是以，即使被告另有遭查扣如附
    表編號2、3之物，且被告自承附表編號2、3之物是其施用第
    二級毒品甲基安非他命之工具，也仍無法排除被告確實偶有
    同時施用上開2種毒品之習慣，且其本案是以注射針筒同時
    施用上開2種毒品之可能。再者，並無其他積極證據足以認
    定被告本案施用上開2種毒品是使用不同之器具先、後為之
    。從而，公訴人於本院審理中之主張尚難認可採信。是以，
    本案事證明確，被告上開犯行堪予認定，應予論科。
四、核被告所為，係犯毒品危害防制條例第10條第1項與第2項之
    施用第一級毒品罪、施用第二級毒品罪。被告施用毒品前持
    有第一級毒品與第二級毒品之行為，固該當持有第一級毒品
    罪、持有第二級毒品罪之構成要件，惟其持有上開毒品之低
    度行為應為施用之高度行為所吸收，不另論罪。又被告是以
    1針筒注射之方式，同時施用第一級毒品海洛因、第二級毒
    品甲基安非他命，而觸犯施用第一級毒品罪、施用第二級毒
    品罪等數罪，為想像競合犯，應依刑法第55條之規定，從一
    重之施用第一級毒品罪處斷，至於公訴人主張被告本案所犯
    數罪應予分論併罰，顯有誤會，附此敘明。
五、有無刑之加重或減輕事由之說明：
  ㈠被告①因施用第二級毒品案件，經本院以105年度嘉簡字第935
    號判決處有期徒刑3月確定，②又因施用第一級毒品案件，經
    臺灣雲林地方法院以105年度訴字第322號判決處有期徒刑8
    月確定，③再因施用第二級毒品案件，經本院以105年度嘉簡
    字第978號判決處有期徒刑5月確定，④復因施用第一級毒品
    、施用第二級毒品案件，經本院以105年度訴字第470號判決
    處有期徒刑8月、6月確定，上開罪刑再經本院以106年度聲
    字第321號裁定應執行有期徒刑2年確定，⑤另因施用第一級
    毒品、施用第二級毒品案件，經本院以106年度訴字第125號
    判決處有期徒刑8月、8月，並應執行有期徒刑1年確定，其
    後入監接續執行上開2應執行之刑，於108年1月8日假釋出監
    並交付保護管束，於108年8月22日保護管束期滿，上開假釋
    未經撤銷，未執行之刑以已執行論，有臺灣高等法院被告前
    案紀錄表、刑案資料查註記錄表、矯正簡表、臺灣嘉義地方
    檢察署執行指揮書電子檔紀錄可參，被告於上開有期徒刑執
    行完畢後之5年內，故意再犯本案法定刑包含有期徒刑以上
    之刑之罪，雖為累犯，且堪認聲請人對於被告本案符合累犯
    之要件已盡其舉證責任。但參酌司法院大法官釋字第775號
    解釋意旨與最高法院110年度台上字第5660號判決意旨揭示
    「被告構成累犯之事實及應加重其刑之事項，均應由檢察官
    主張並具體指出證明之方法後，經法院踐行調查、辯論程序
    ，方得作為論以累犯及是否加重其刑之裁判基礎。」、「所
    謂檢察官應就被告累犯加重其刑之事項『具體指出證明方法』
    ，係指檢察官應於科刑證據資料調查階段就被告之特別惡性
    及對刑罰反應力薄弱等各節，例如具體指出被告所犯前後數
    罪間，關於前案之性質（故意或過失）、前案徒刑之執行完
    畢情形（有無入監執行完畢、在監行狀及入監執行成效為何
    、是否易科罰金或易服社會勞動〔即易刑執行〕、易刑執行成
    效為何）、再犯之原因、兩罪間之差異（是否同一罪質、重
    罪或輕罪）、主觀犯意所顯現之惡性及其反社會性等各項情
    狀，俾法院綜合判斷個別被告有無因加重本刑致生所受刑罰
    超過其所應負擔罪責之情形，裁量是否加重其刑」、「檢察
    官若未主張或具體指出證明方法，法院因而未論以累犯或依
    累犯規定加重其刑，基於累犯資料本來即可以在刑法第57條
    第5款『犯罪行為人之品行』中予以負面評價，自仍得就被告
    可能構成累犯之前科、素行資料，列為刑法第57條第5款所
    定『犯罪行為人之品行』之審酌事項。」等旨，而公訴意旨並
    未就被告之特別惡性及對刑罰反應力薄弱等為具體之主張，
    僅記載由本院「裁量是否加重本刑」，是本院即無從認定被
    告本案所為構成累犯是否有依刑法第47條第1項規定予以加
    重其刑之必要。
  ㈡被告於警詢中雖供稱其所施用之毒品為綽號「阿興」之友人
    所贈，但其並無「阿興」之聯絡方式或其他年籍資料可供查
    緝（見警卷第3頁），從而，本案並無因被告之供述而查獲
    該毒品來源之人，是並無毒品危害防制條例第17條第1項規
    定之適用。
六、爰以行為人之責任為基礎，並審酌海洛因、甲基安非他命數
    毒品危害防制條例所規範之第一級毒品、第二級毒品，不得
    非法持有、施用，且政府單位長年強力查緝、掃蕩毒品，被
    告應知毒品具有相當成癮性、危害性，卻仍為本案犯行，所
    為並非可取。兼衡以被告犯後始終坦承犯行與其犯罪情節（
    包括被告本案共犯施用第一級毒品罪、施用第二級毒品罪，
    雖依刑法第55條前段規定，於論罪之層次僅從較重之施用第
    一級毒品罪處斷，然被告實際上觸犯2罪，惟施用毒品行為
    所生危害，係以自戕身心健康為主，對於他人之法益，尚無
    明顯、重大或直接之實害等），暨其自陳智識程度、家庭生
    活狀況、職業（見本院卷第73頁）、前科素行（【包含前述
    構成累犯部分】被告前有違反森林法、施用毒品、妨害自由
    等案件，遭判決處罪刑確定）等一切情狀，量處如主文所示
    之刑。
七、扣案如附表所示之物，均為被告所有，附表編號1其中1支針
    筒為被告本案同時施用第一級毒品海洛因、第二級毒品甲基
    安非他命所用之物，然被告已無從辨識本案究竟是使用哪1
    支針筒，然附表編號1之物均可供被告重複使用1至2次注射
    施用毒品之用，而附表編號2、3之物則是被告施用甲基安非
    他命所用之物，均經被告供明在卷（見警卷第2頁；偵卷第9
    5至96頁；本院卷第54至55、71至72頁）。故附表所示之物
    ，或屬被告供本案犯罪所用之物，或為被告供犯罪預備之物
    ，本院審酌該等物品之性質、用途與施用毒品甚具關連性，
    且該等物品價值非鉅，如予以宣告沒收，並無刑法第38條之
    2第2項情形，故均依刑法第38條第2項之規定宣告沒收。
據上論斷，應依刑事訴訟法第273條之1第1項、第299條第1項前
段，毒品危害防制條例第10條第1項、第2項，刑法第11條、第55
條前段、第38條第2項，判決如主文。
本案經檢察官謝雯璣提起公訴，由檢察官廖俊豪到庭執行職務。
中　　華　　民　　國　　111 　年　　10　　月　　11　　日
                  刑事第六庭  法　官　郭振杰
以上正本證明與原本無異。
如不服本判決應於收受判決後20日內向本院提出上訴書狀，並應
敘述具體理由；其未敘述上訴理由者，應於上訴期間屆滿後20日
內向本院補提理由書（均須按他造當事人之人數附繕本）「切勿
逕送上級法院」。
中　　華　　民　　國　　111 　年　　10　　月　　11　　日
                              書記官  王翰揚

附表：
編號 扣案物品名稱、數量 1. 注射針筒2支 2. 玻璃球1個 3. 水車1組 

附錄論罪科刑法條：毒品危害防制條例第10條
施用第一級毒品者，處六月以上五年以下有期徒刑。
施用第二級毒品者，處三年以下有期徒刑。